【裁判字號】    97,簡抗,7
【裁判日期】    971222
【裁判案由】    給付會款
【裁判全文】
臺灣新竹地方法院民事裁定               97年度簡抗字第7號
抗  告  人  甲○○
相  對  人  乙○○○○○○
上列抗告人與相對人徐國勇給付會款事件，對於本院民國97年10
月24日所為裁定（97年度竹北簡字第324 號），提起抗告，本院
裁定如下：
    主  文
原裁定廢棄。
    理  由
一、按認抗告為有理由者，應廢棄原裁定，自為裁定；必要時得
    命原法院或審判長更為裁定。又對於簡易程序第一審裁判之
    抗告程序，準用第四編抗告程序之規定，此分別參照民事訴
    訟法第492 條第2 項及第436 條之1 第3 項自明。次按因侵
    權行為涉訟者，得由行為地之法院管轄；被告住所、不動產
    所在地、侵權行為地或其他據以定管轄法院之地，跨連或散
    在數法院管轄區域內者，各該法院俱有管轄權，民事訴訟法
    第15條第1 項及第21條均定有明文。
二、抗告意旨略以：本件乃相對人於民國86年8 月起陸續召集合
    會計4 會，抗告人參加87年3 月起至93年5 月止、含會首共
    75人，以及88年3 月起至94年11月止、含會首共81人之兩會
     (下稱系爭兩合會)， 詎料相對人安排親友冒標，以致上開
    合會於90年9 月起無法繼續，會員們協議同意自90年9 月停
    會並由相對人按月收齊「會首含會首所冒標範圍應繳會款之
    3 分之1 以及其餘已得標會員會款」攤還各未得標會員，則
    「會首含會首所冒標範圍應繳會款之3 分之2 部分」則允相
    對人延交，惟91年間相對人收取會款後仍予侵占。又相對人
    自92年3 月簽署放棄收取會款聲明書後，仍持續收會款，迄
    今均未將會款攤還予未得標之會員而予以侵占。部分已得標
    會員是相對人之妻子、子女及媳婦，於90年9 月至92年3 月
    間均與相對人一同居住在新竹縣湖口鄉長嶺村16鄰四湖尾18
    之25號住宅，相對人向該等已得標會員收取會款後即侵占，
    是本件侵權行為發生地乃新竹縣湖口鄉，縱相對人目前設籍
    處所為台北縣樹林市鎮○街269 巷33號，依民事訴訟法第15
    條之規定，鈞院應有管轄權，本件並無管轄錯誤，爰請求將
    原裁定廢棄等語。
三、原審略以：抗告人本於侵權行為及民法第709 條之9 之法律
    關係請求相對人給付合會會款，而相對人現住居所分別為臺
    北縣樹林市○○里○ 鄰鎮○街269 巷33號及臺北縣土城市○
    ○路55巷35之1 號，自應由臺灣板橋地方法院管轄。雖抗告
    人另主張新竹縣湖口鄉長嶺村16鄰四湖尾18-25 號為相對人
    侵權行為時之地點及住所等語，惟本件合會開標地係在相對
    人位於楊梅鎮上湖祖宅處，因此，抗告人主張相對人有冒標
    行為一節縱為真正，該侵權行為地應為楊梅鎮上湖祖宅處，
    此顯非屬本院轄區。從而，爰依職權將本件移送於該管轄法
    院。
四、首查，本件抗告人即原告於起訴狀所陳述之侵權行為事實，
    係指相對人即被告於90年9 月後，本應依新約定在停會後由
    相對人按月收齊「會首含會首所冒標範圍應繳會款之3 分之
    1 以及其餘已得標會員會款」攤還各未得標會員，相對人卻
    將收取之會款占為己有，未攤還抗告人，以及相對人於92
    年3 月簽署「放棄收取會款聲明書」後，亦持續收會款隨即
    侵占，迄今均未將會款攤還予未得標之會員等情，主張相對
    人有侵占會款之侵權行為，應返還會款，且抗告人於90年9
    月後向已得標會員收取會款之地點均在新竹縣等語，並提出
    系爭兩會合會單影本2 紙、91年9 月至92年2 月之會款分配
    表影本1 紙、會首放棄收取會款聲明書影本1 紙、第三人聲
    明異議狀1 紙、戶籍謄本為憑。次查，相對人及包含相對人
    之妻子吳娥妹、子女徐維生、徐宗聖及媳婦李春荻等已得標
    會員，於90年9 月至92年3 月間均居住於新竹縣湖口鄉長嶺
    村16鄰四湖尾18-25 號，為相對人不爭執且上開已得標會員
    之聲明異議狀、戶籍謄本可稽 (見本院卷宗第7 頁、第12頁
    至第14頁)， 依照常情，會首與會員為同居在一起之一家人
    ，為求便利會員繳納每月會款往往是在家中直接予會首，是
    相對人之妻子吳娥妹、子女徐維生、徐宗聖及媳婦李春荻等
    已得標會員豈會不在新竹家中繳納，而每月捨近求遠前往上
    開位於楊梅鎮之祖宅繳納，從而抗告人主張吳娥妹、徐維生
    、徐宗聖及李春荻等已得標會員交付會款地點應包含相對人
    先前位於新竹縣湖口鄉之住所地，堪予採信。再查，因為兩
    會會員都是親戚，90年9 月停會事發後，有的會員拿會款到
    上開祖宅，有的則是委託他人交付或互相抵掉，也有的會託
    相對人太太再交付給相對人，為相對人於本院開庭時自承系
    爭會款之收款方式 (見本院卷宗第31頁)， 另抗告人主張已
    得標會員有時至楊梅鎮祖宅交款，無法到場者則於收款日前
    後到相對人家中交給相對人等語，相對人亦不爭執 (見本院
    卷宗第31頁正反面)， 益徵相對人收取已得標會員之會款地
    除上開楊梅鎮祖宅外，亦包括新竹縣湖口鄉長嶺村16鄰四湖
    尾18-25 號住家中。縱上，抗告人係本於侵占會款之侵權行
    為請求相對人給付會款，此乃涉及收受會款地，未必限於合
    會之成立地點及開標地點，依據首開說明意旨，抗告人主張
    侵權行為發生地在新竹縣，係屬本院管轄區域內，抗告人向
    本院竹北簡易庭起訴，並無不合。原法院以相對人現居所及
    住所地均在臺北縣，且系爭兩合會開標地係在相對人位於楊
    梅鎮上湖祖宅處為由，裁定將本件移送臺灣板橋地方法院，
    即有未合，抗告意旨請求將原裁定廢棄，為有理由，爰由本
    院將原裁定廢棄，由原審另為適法之處理。
五、依民事訴訟法第436條之1第3項、第492條，裁定如主文。
中    華    民    國    97    年    12    月    22    日
                  民事第一庭    審判長法  官  王銘勇
                                      法  官  林昌義
                                      法  官  羅惠雯
以上正本係照原本作成。
本件裁定不得抗告。
中    華    民    國    97    年    12    月    25    日
                                書記官  李慧娟


司法院資訊處製作；財團法人民間司法改革基金會備份。
